臺灣高等法院高雄分院刑事判決　　　　　九十一年度上更(一)字第八號
　　上訴人　台灣高雄地方法院檢察署檢察官
　　被　告　甲○○
右上訴人因被告偽造文書等案件，不服臺灣高雄地方法院八十七年度訴字第一九０號
中華民國八十七年六月十二日第一審判決（起訴案號：臺灣高雄地方法院檢察署八十
六年度偵字第二七七五八號），提起上訴，本院判決如左：
      主      文
上訴駁回。
      理      由
一、公訴意旨略以：被告甲○○係設於高雄縣鳳山市○○○路五五號元盟實業有限公
    司之實際負責人（登記名義之負責人為李熙聖），明知其公司並未僱用乙○○及
    丙○○，竟於民國八十四年間，擅自以上開二人名義分別向稅捐稽徵機關虛偽申
    報支付林女及洪男八十四年間之薪資所得新台幣（下同）十八萬元及三十二萬一
    千元，並偽造各類所得扣繳暨免扣繳憑單，足生損害於乙○○及丙○○二人及稅
    捐機關課稅之正確性。案經財政部台灣省南區國稅局高雄縣分局函送偵辦，因認
    被告甲○○涉犯刑法第二百十六條、第二百十條偽造私文書及違反稅捐稽徵法第
    四十一條之罪嫌云云。
二、本件公訴人認被告甲○○涉犯刑法第二百十六條、第二百十條及違反稅捐稽徵法
    第四十一條之罪嫌，無非以前開起訴書所載之事實，業據被害人乙○○、丙○○
    指訴綦詳，被告甲○○於偵查中亦坦承以上開二人名義申報薪資所得稅，並有財
    政部台灣省南區國稅局高雄縣分局函、財政部高雄市國稅局三民稽徵所函及各類
    所得扣繳暨免扣繳憑單各一紙附卷可稽，為其論據。惟訊據被告甲○○堅決否認
    有何偽造文書及逃漏稅捐犯行，辯稱：元盟公司原負責人為王淑美，嗣將公司轉
    讓予林榮源，由林榮源自行找會計師將負責人變更為李熙聖，後因未營業，再由
    林榮源將公司盤給廖奈美，由廖奈美與會計師謝淑惠將股東林榮源、朱健祥等人
    ，變更為乙○○、張玉芳等人，被害人乙○○、丙○○之薪資所得資料，應係廖
    奈美與謝淑惠所申報，被告並非元盟公司實際負責人，亦未虛偽申報支付林、洪
    二人之薪資所等語。
三、按犯罪事實應依證據認定之，無證據不得推定其犯罪事實，又不能證明被告犯罪
    者，應諭知無罪之判決，刑事訴訟法第一百五十四條、第三百零一條第一項定有
    明文。又按刑事訴訟法上所謂認定犯罪事實之證據，係指足以認定被告確有犯罪
    行為之積極證據而言，如未能發現相當證據或證據不足以證明，自不能以推測或
    擬制之方法，以為裁判基礎，最高法院二十九年上字第三一０五號及四十年台上
    字第八六號分別著有判例；又認定不利於被告之事實，須依積極證據，茍積極證
    據不足為不利被告之認定時，即應為有利於被告之認定，更不必有何有利之證據
    ，最高法院三十年上字第八一六號判例參照。又刑法第二百十條第一項之偽造私
    文書罪，係以無制作權人而捏造他人名義制作該文書為構成要件（最高法院三十
    一年上字第二一二四號判例參照）；而稅捐稽徵法第四十一條逃漏稅捐之處罰，
    亦須納稅義務人以詐術或其他不正當方法逃漏稅捐者，始能構成。
四、經查:
（一）被告甲○○於偵查中固坦承：伊是元盟公司實際負責人，一切業務均是伊負責
      ，伊因缺錢而將公司之房子過戶林女，因稅金問題而報林女（乙○○）稅云云
      （見八十六年度偵字第一六四五九號偵查卷第四十四頁正、反面）。惟被告於
      審判中否認為此供述，按被告之自白，不得作為有罪判決之唯一證據，仍應調
查其他必要之證據，以察其是否與事實相符，刑事訴訟法第一百五十六條第二
      項定有明文。查被害人乙○○於原審到庭證稱：伊不認識被告，但認識廖奈美
      ，經朋友介紹曾將身分證、印章交給她去辦信用卡，但事後廖奈美並沒有把信
      用卡寄給伊等語（見原審卷第二十二頁）；本院前審詢諸乙○○稱：「我是經
      朋友介紹，將印章、身分証交給廖奈美辦理信用卡，結果我沒有看到信用卡，
      （後來是否成為元盟公司的股東？）我是和廖奈美接觸，與甲○○毫無關係，
      我不知道何以會這樣。（甲○○有無將公司房屋過戶給你，然後以你名義去報
      稅？）我不認識甲○○，我不知道，房子也沒有過戶給我。」（見本院上訴卷
      八十七年九月三日筆錄），自不能僅憑上揭記載，執為不利於被告之認定。
（二）本件被告辯稱元盟公司原負責人為王淑美，嗣將公司轉讓予林榮源，變更負責
      人為李熙聖，後因未營業，再由林榮源將公司盤給廖奈美，由廖奈美與會計師
      謝淑惠將股東林榮源、朱健祥等人，變更為乙○○、張玉芳等人之事實，業據
      其提經濟部公司執照影本二紙為證（見原審卷第二四、二五頁），並經原審法
      院傳訊證人林榮源到庭結證稱「是的，被告曾將公司轉給我，申報稅捐時我已
      轉給廖奈美，不知誰去申報的」等語屬實（見原審卷第四一頁）於本院前審証
      稱「是的，後來我沒有用了，朋友介紹廖奈美，經甲○○同意，將公司執照轉
      讓給廖奈美」（見本院上訴卷八十七年九月三日筆錄）。李熙聖於偵查中稱「
      甲○○用我的名義在八十四年經營元盟公司及育翔公司，我同意他使用，到後
      來財政部通知我欠稅，我去問甲○○，他說用我的名義賣發票給其他公司」（
      見八十六年度他字第一一二號偵查卷第十二頁）於原審供稱：「登記上我是元
      盟公司負責人，我不知道是誰用我名義登記的，我的身分証影本因跟被告有業
      務上往來，曾放在他那邊」。被告亦稱「廖奈美委託謝淑惠去報的，申報所得
      稅時，公司實際負責人是廖奈美」（見原審卷第四一頁）。本院前審向台灣省
      政府建設廳查証元盟公司之登記資料，經該廳檢附該元盟公司變更登記事項卡
      及董事、股東名單（董事為李聖熙、股東為許迺欣、乙○○、張玉芳、廖麗文
      ），經查廖麗文為被告之妻，於偵查中稱「我很久沒與被告連絡，我住左營，
      不知元盟公司負責人是誰」（見八十六年度偵字第一六四五九號偵查卷第三九
  頁）。張玉芳與乙○○為母女，乙○○之夫張昭富於偵查中稱「林女未曾在元
      盟公司工作，我申報所得稅的，多出一條，我也覺得奇怪，問我妻，她也不知
      道，乃向稅捐處報案」（見八十六年度偵字第一六四五九號偵查卷第十四頁）
      ，均不能証明與被告有何關聯。
（三）另被害人丙○○於原審亦證稱：「曾委託一位謝姓會計師申請公司執照，有將
      身分證及印章交給他，但因事隔已久，忘記該會計師之詳細資料云云（見原審
      卷第二二頁），於本院前審調查時亦稱「我不認識元盟公司的人及被告甲○○
      ，在收到扣繳憑單時提出申覆，才寫切結書（申告），時間久了，我忘了謝姓
      會計師叫何名，只知地址在高雄市○○區○○路，我曾開設瑋華企業開發公司
      ，曾交身分証、印章給謝女，申請執照及報帳，現公司已結束營業」（見上訴
      卷本院八十七年九月十七日筆錄）足徵被告所辯上開被害人乙○○、丙○○之
      薪資所得資料，應係廖奈美與謝淑惠所虛偽申報等情，尚非不足採信。本院前
      審查詢謝淑惠之口卡，被告稱其未見過謝淑惠本人，只與其於電話中聯繫過，
      她好像不是高雄市人，聽聲音像是四、五十歲的人，俟依其指認傳訊謝淑惠（
  住彰化縣秀水鄉○○路三０五巷一號）則稱其為家庭主婦，無為人辦理會計登
      記之業務，未曾為廖奈美辦理公司登記，亦未曾為乙○○、丙○○等人申報所
      得稅資料。原法院函查廖奈美之戶籍資料，（原審卷第四十九頁），雖經原法
      院及本院先後多次傳訊無，再經本院函調其前科資料，廖奈美其人業經台灣
      屏東地方法院於九十年十二月六日通緝在案，有本院被告全國通緝紀錄表在卷
      可稽（本院卷第七十頁）足見確有廖奈美其人，證人乙○○、林榮源及被告所
      供證非虛。僅因在通緝中無從傳訊而已。至被告在原審法院所指之「謝淑惠」
      其人，據其在本院供稱係在電話中聽廖奈美講的，謝淑惠其人伊未見過，亦不
      知其名字如何寫等語，是其並不知謝淑惠之名是否正確，而證人即被害人丙○○則僅證稱曾託一位謝姓會計師代辦公司執照，已忘了其叫何名等情已如前述
      ，再經本院函查結，據高雄市會計師公會函稱該會並無謝淑惠會計師之登記，
      有該會九十一年二月二十五日（九一）高會字第０五一號函在卷可按（本院卷
      第六十三頁）、足見謝姓幫丙○○辦理公司登記之人，非會計師，且無從查知
      其真名字，無從傳訊。
（四）證人李熙聖在另案偵查中證述曾同意為公司負責人，在本案偵查及原審中則又
      改稱不知情，先後所供不一，惟其證述同意為公司負責人，有涉共犯之嫌，對
      其不利，是以其在另案偵查中所證為可採，又其在另案偵查中所證：「：：：
      後來財政部通知我欠稅，我去問甲○○，他說用我的名義賣發票給其他公司」
      等語，惟為被告所否認，辯稱未用李熙聖為負責人之名義開發票。經本院向原
      審法院調取該院九十年度訴字第二二二四號甲○○違反稅捐稽徵法一案全卷核
      對結果，被告以元盟公司名義開具之統一發票計有五張，始自八十三年十二月
      ，迄八十四年三月二十八日止，而李熙聖為負責人始自八十四年六月九日之經
      濟部公司執照，有元盟公司虛開統一發票明細表及經濟部公司執照在卷可憑（
      原審卷第二十五頁、本院卷）足見李熙聖為公司負責人後，被告並未再以元盟
      公司名義開統一發票，證人李熙聖之上開傳聞證述與事實不符，不足採信。
（五）公訴人所指被害人游清湖，並非本案之被害人，且遍查全卷，並無其指訴，而
      被害人乙○○、丙○○之指訴及財政部台灣省北區國稅局羅東稽徵所函，各類
      所得扣繳及免扣繳憑單及台灣省北區國稅局綜合所得稅核定通知書影本等僅能
      證明元盟公司曾虛報乙○○、丙○○之八十四年薪資所得藉以逃漏稅捐而已，
      並不能證明係被告所為，而被告在偵查中之自白，又查與事實不符，已如前述
      ，此外，復查無任何積極證據足資證明被告有公訴人所指之偽造文書，逃漏稅
      捐之犯行，則其犯罪為不能證明。
五、原審為被告無罪之諭知，核無不合，檢察官上訴意旨仍執陳詞，指摘原判決不當
    ，求為有罪之判決，為無理由，應予駁回。
據上論斷，應依刑事訴訟法第三百六十八條，判決如主文。
本案經檢察官陳國全到庭執行職務。
中    華    民    國     九十一     年       五       月     二十九     日
                              臺灣高等法院高雄分院刑事第九庭
                                  審判長法官  張明松
                                        法官  江泰章
                                        法官  任森銓
右正本證明與原本無異。
檢察官如不服本判決應於收受本判決後十日內向本院提出上訴書狀，其未述上訴理
由者，並得於提起上訴後十日內向本院補提理由書狀（均須按他造當事人之人數附繕
本)「切勿逕送上級法院」。
                 書記官  許信宗
中    華    民    國     九十一     年       五       月     三十一     日
                                                                        Ｆ
